【裁判字號】    98,台上,2304
【裁判日期】    981210
【裁判案由】    損害賠償
【裁判全文】
最高法院民事裁定            九十八年度台上字第二三○四號
上  訴  人  丁 ○ ○
            戊 ○ ○
兼  共  同
法定代理人  己 ○ ○
            庚○○○
共      同
訴訟代理人  薛 西 全律師
            劉 妍 孝律師
            邱 國 逢律師
被 上訴 人  甲 ○ ○
                      號
            乙 ○ ○
            丙○○○
上列當事人間請求損害賠償事件，上訴人對於中華民國九十八年
九月十五日台灣高等法院高雄分院再審更審判決（九十六年度再
更(二)字第二號），提起上訴，本院裁定如下：
    主  文
上訴駁回。
第三審訴訟費用由上訴人負擔。
    理  由
按上訴第三審法院，非以原判決違背法令為理由，不得為之。又
提起上訴，上訴狀內應記載上訴理由，表明原判決所違背之法令
及其具體內容、依訴訟資料合於該違背法令之具體事實，其依民
事訴訟法第四百六十九條之一規定提起上訴者，並應具體敘述為
從事法之續造、確保裁判之一致性或其他所涉及之法律見解具有
原則上重要性之理由，同法第四百六十七條、第四百七十條第二
項分別定有明文。而依同法第四百六十八條規定，判決不適用法
規或適用不當者，為違背法令；依同法第四百六十九條規定，判
決有該條所列各款情形之一者，為當然違背法令。是當事人提起
上訴，如合併以同法第四百六十九條及第四百六十九條之一規定
之情形為上訴理由時，其上訴狀或理由書應表明該判決所違背之
法令條項，或有關判例、解釋字號，或成文法以外之習慣或法理
等及其具體內容，暨係依何訴訟資料合於該違背法令之具體事實
，並具體敘述為從事法之續造、確保裁判之一致性或其他所涉及
之法律見解具有原則上重要性之理由。如未依上述方法表明，或
其所表明者與上開法條規定不合時，即難認為已合法表明上訴理
由，其上訴自非合法。本件上訴人對於原判決提起上訴，雖以該
判決有不備理由、違背經驗法則及違反民事訴訟法第五百零一條
、第五百零四條等違背法令為由，惟核其上訴理由狀及上訴理由
續狀所載內容，仍屬就原審取捨證據、認定事實之職權行使及其
他與判決結果不生影響之理由，指摘其不當，並就原審本於職權
之行使所論斷：被上訴人甲○○主張其於民國九十三年十二月
十六日收受本院九十三年度台上字第六五三四號刑事判決（下稱
第六五三四號刑事判決），係在提起再審之訴前十幾天始收到，
另被上訴人乙○○、丙○○○自始未收受該刑事判決等情，有原
法院調閱第六五三四號刑事案卷，查無送達被上訴人之送達證書
足憑，另無其他證據證明被上訴人知悉該刑事判決已逾三十日，
堪信為實在，被上訴人自知悉該刑事判決甲○○無罪確定時起，
距提起再審之訴，並未逾三十日之不變期間，且前訴訟程序原法
院八十九年度上字第一七號暨台灣高雄地方法院八十七年度重訴
字第五四四號民事判決（下稱原確定判決）係於九十一年三月確
定，其於九十四年四月七日提起再審之訴，亦未逾五年。前訴
訟程序原確定判決顯係以第一八九四號及第二四五號刑事判決為
其裁判基礎，並非僅參考刑事卷內資料自行調查證據認定事實以
為斷，而該二刑事判決，業由本院撤銷經原法院以九十三年度上
更(二)字第一六一號刑事判決改判甲○○無罪，本院以第六五三四
號刑事判決確定，該結果已使原確定判決之基礎動搖，則被上訴
人依民事訴訟法第四百九十六條第一項第十一款規定，提起再審
之訴，請求將原確定判決關於被上訴人部分廢棄，改駁回上訴人
該部分之訴，即屬有據等情，泛言謂為違法，而非表明該判決所
違背之法令及其具體內容，暨依訴訟資料合於該違背法令之具體
事實，並具體敘述為從事法之續造、確保裁判之一致性或其他所
涉及之法律見解具有原則上重要性之理由，難認其已合法表明上
訴理由。依首揭說明，應認其上訴為不合法。
據上論結，本件上訴為不合法。依民事訴訟法第四百八十一條、
第四百四十四條第一項前段、第九十五條、第七十八條，裁定如
主文。
中    華    民    國  九十八  年   十二   月    十    日
                      最高法院民事第五庭
                          審判長法官  朱  建  男
                                法官  顏  南  全
                                法官  林  大  洋
                                法官  沈  方  維
                                法官  王  仁  貴
      本件正本證明與原本無異
                                      書  記  官
中    華    民    國  九十八  年   十二   月  二十三  日
                                                Ａ


司法院資訊處製作；財團法人民間司法改革基金會備份。
